【裁判字號】    98,消債更更,1
【裁判日期】    980814
【裁判案由】    聲請更生程序
【裁判全文】
臺灣高雄地方法院民事裁定           98年度消債更更字第1號
聲  請  人  甲○○
上列當事人因消費者債務清理事件聲請更生，本院裁定如下：
    主  文
聲請人即債務人甲○○自中華民國九十八年八月十四日下午四時
起開始更生程序。
命司法事務官進行本件更生程序。
    理  由
一、聲請意旨略以：聲請人即債務人甲○○積欠安泰銀行股份有
    限公司（下稱安泰銀行）等債權人無擔保債務共計新臺幣（
    下同）2,030,876 元，因繳款困難而於民國95年5 月23日，
    依金融主管機關協調成立之中華民國銀行公會會員辦理消費
    金融案件無擔保債務協商機制與安泰銀行等債權人達成協議
    ，同意自95年7 月起，分100 期，利率5%之方式償還，每月
    應償還金額為24,874元。然因聲請人從事美容保養工作每月
    收入於支出聲請人必要之生活費用後，本已不足繳納依上開
    協商條件之24,874元，聲請人為履行前開協議遂向親友借貸
    周轉，至97年2 月已借貸無門，不得已只好毀諾，是聲請人
    未依前開還款協議繼續履行，乃不可歸責於聲請人之事由所
    致，爰聲請准予裁定更生等語。
二、按債務人不能清償債務或有不能清償之虞，且無擔保或無優
    先權之債務總額未逾1,200 萬元者，於法院裁定開始清算程
    序或宣告破產前，得向法院聲請更生，消費者債務清理條例
    第3 條、第42條第1 項定有明文。另債務人與金融機構協商
    成立者，不得聲請更生或清算，但因不可歸責於己之事由，
    致履行顯有重大困難者，不在此限；本條例施行前，債務人
    依金融主管機關協調成立之中華民國銀行公會會員辦理消費
    金融案件無擔保債務協商機制與金融機構成立之協商，準用
    前項之規定，亦為消費者債務清理條例第151 條第5 項、第
    6 項所明文規定。
三、經查：
  (一)聲請人因積欠安泰銀行等債權人無擔保債務共計2,030,876
    元，因繳款困難而於95年5 月23日，依金融主管機關協調成
    立之中華民國銀行公會會員辦理消費金融案件無擔保債務協
    商機制與台新銀行等債權人達成協議，同意自95年7 月起，
    分100 期，利率5%之方式償還，每月應償還金額為24,874元
    ，而聲請人已於97年2 月毀諾未依協議繼續履行分期償還等
    節，為聲請人所自承（見臺灣臺北地方法院97消債更字第39
    6 號卷《下稱台北地院卷》第2 頁背面），另有債權人清冊
    、協議書及無擔保債務還款計劃、財團法人金融聯合徵信中
    心當事人綜合信用報告各1 份在卷可稽（見台北地院卷第5
    至6 頁、第19至20頁、第8 頁以下）。聲請人除工作收入外
    ，名下雖有大協金屬工業股份有限公司5,000 股，惟價值僅
    50,000元，有聲請人財產歸屬資料清單1 件可參（見台北地
    院卷第10頁），是聲請人雖有財產可供變賣清償債務，惟顯
    然不能完全清償聲請人上開所負之無擔保債務，自符消費者
    債務清理條例第3 條所定聲請更生之要件。
  (二)另聲請人之戶籍係設在高雄市○○區○○路490 號，實際工
    作地點則在台北市松山區○○○路○ 段337 號5 樓登琪爾開
    發有限公司，97年1 月至6 月每月收入平均為31,807元（計
    算式：【32,627元＋31,765元＋30,711元＋29,630元＋36,4
    52元＋29,655元】÷6 個月＝31,807元，元以下四捨五入）
    ，而聲請人於95年度之工作收入共計429,095 元，換算每月
    平均收入則為35,758元（計算式：429,095 元÷12個月＝35
    ,758 元 ，元以下四捨五入）、96年度之工作收入共計共計
    433,60 5元，換算每月平均收入則為36,134元（計算式：43
    3,605 元÷12個月＝36,134元，元以下四捨五入），此有戶
    籍謄本、聲請人95及96年度綜合所得稅各類所得資料清單、
    97年1 至6 月薪資袋影本各1 份在卷可佐（見本院卷第17至
    18頁、第14至15頁、第21頁至26頁）。又聲請人目前工作、
    實際居住之地點係在台北市，而內政部社會司核定95、96及
    97年度台北市每人每月之最低生活標準，分別為14,377元、
    14 ,881 元及14,152元，則聲請人每月最低生活費，應依此
    計算。是以，聲請人自95年迄今每月平均收入分別為35,758
    元、36,134元及31,807元，於扣除前開每月協議應償還之24
    ,874 元 後，分別僅餘10,884元、11,260元及6,933 元，而
    均不足以支付每月最低之生活費用，則聲請人未能依還款協
    議履行，自難歸責於聲請人。否則，強令聲請人繼續依協議
    還款，勢必排擠聲請人每月所需之生活必要支出，並惡化聲
    請人之經濟狀況至絕境，自有違消費者債務清理條例之立法
    目的，本院因而認聲請人可不受前開還款協議之拘束，而得
    向本院聲請更生。
四、次按，「法院開始更生程序之裁定，應載明其年、月、日、
    時，並即時發生效力」、「法院裁定開始更生或清算程序後
    ，得命司法事務官進行更生或清算程序，必要時得選任律師
    、會計師或其他適當之自然人或法人一人為監督人或管理人
    」，消費者債務清理條例第45條第1 項、第16條第1 項分別
    定有明文。查，聲請人積欠上開無擔保債務，未達1,200 萬
    元，而以聲請人之微薄收入及無任何資產之情況，顯無法清
    償債務，已如前述，此外，查無聲請人有消費者債務清理條
    例第46條各款所定駁回更生聲請之事由存在，此有臺灣高等
    法院被告前案紀錄表1 份在卷可查（見本院卷第72頁）。是
    聲請人聲請更生，即屬有據，應予准許，並依上開規定命司
    法事務官進行本件更生程式。
五、依消費者債務清理條例第11條第1 項、第45條第1 項、第16
    條第1 項，裁定如主文。
中    華    民    國    98    年    8     月    14    日
                  民事第五庭  法  官  李育信
上為正本係照原本作成。
本件不得抗告。
本裁定已於98年8月14日下午4時公告。
中    華    民    國    98    年    8     月    14    日
                              書記官  林玉珊


司法院資訊處製作；財團法人民間司法改革基金會備份。
